臺灣高等法院刑事判決
109年度交上易字第104號
上  訴  人  
即  被  告  林愈青



上列上訴人因過失傷害案件，不服臺灣新北地方法院108年度交
易字第142號，中華民國109年1月7日第一審判決（起訴案號：臺
灣新北地方檢察署107年度偵字第22856號），提起上訴，本院判
決如下：
    主  文
上訴駁回。
    事實及理由
一、本案經本院審理結果，認原審判決就上訴人即被告（下稱被
    告）林愈青因車禍犯修正前刑法第284條第1項前段之過失傷
    害罪，被告於警方到場處理時，停留於現場並向到場處理警
    員坦承為肇事者而自首接受裁判，有被告之道路交通事故調
    查紀錄表及肇事人自首情形紀錄表在卷足按，依刑法第62條
    前段之規定減輕其刑，爰判處被告有期徒刑3月，並諭知易
    科標金之折算標準，認事用法及量刑均無不當，應予維持，
    並引用原審判決書記載之事實、證據及理由（如附件）。並
    補充：被告嗣後對於交通事故發生經過及是否有過失責任有
    所辯解，乃辯護權之行使，難認被告先前之自首失其效力，
    仍依刑法第62條前段之規定減輕其刑。
二、本件原審審理結果，已說明依憑被告之供述，且證人即告訴
    人陳梅蘭之證述與證人即現場處理警員周婉盈、陳威宏、承
    辦警員蕭富元於原審審理時證述之情節大致相符，並有新光
    吳火獅紀念醫院107年4月18日乙種診斷證明書、新北市政府
    警察局蘆洲分局道路交通事故當事人酒精測定紀錄表、肇事
    人自首情形紀錄表、道路交通事故現場圖、道路交通事故現
    場調查報告表㈠、㈡、新北市政府車輛行車事故鑑定委員會鑑
    定意見書、新北市政府交通局108 年9月11日覆議結果函文
    各1份，及現場及車損照片共16紙、被告所提供車牌號碼000
    -0000號重型機車照片共23 張等證據資料，參互研斷，本於
    調查所得心證，分別定其取捨，而認定被告就本件車禍具有
    過失，告訴人所受傷害與被告之過失具有相當因果關係之論
    據，並就被告所辯如何不可採，俱憑卷內資料逐一說明、指
    駁，所為論斷，核無違背客觀存在之經驗法則與論理法則，
    自屬原審採證、認事之適法職權行使。
三、被告上訴意旨略以：原審判決僅憑告訴人指訴作為認定依據
    ，況被告於警詢中從未陳述被告所騎乘機車與告訴人所騎乘
    機車之距離為何，逕自推論被告超車未與告訴人所騎乘機車
    ，未保持半公尺以上之安全間隔，且被告騎乘機車並未與告
    訴人騎乘機車發生碰撞，如何認定被告有過失行為，可見原
    判決在未有客觀證據下以間接證據跳躍式推論作為不利於被
    告之認定，已違背罪推定原則云云。然查：㈠被告於警詢中
    供稱：「（發現危害狀況時距離對方有多遠？肇事當時行車
    速率多少？）很近，不太記得。」等語（見偵卷第11頁），
    繼於偵查中供稱：「（發生擦撞前，何人騎在前方？）我騎
    在後面，告訴人騎在我的右前方，她往左邊靠的時候，我已
    經快跟她平行，但我往左邊偏，她看到我從後方騎過來，就
    嚇到自己摔倒。」等語（見偵卷第98頁），足見被告迭於警
    詢及偵查中供述其超車時距告訴人很近，且告訴人因其自後
    超車受到驚嚇因而人車倒地，受有診斷證明書所載之傷害，
    是原審判決依憑被告供述，告訴人指證及上揭補強證據認定
    被告有本件過失犯行，並無被告上訴意旨所稱未有客觀證據
    下以間接證據跳躍式遽為推論，而為不利於認定之情。㈡按
    超越時應顯示左方向燈並於前車左側保持半公尺以上之間隔
    超過，行至安全距離後，再顯示右方向燈駛入原行路線，道
    路交通安全規則第101 條第1項第5款後段定有明文。是被告
    騎乘車輛原行駛在告訴人同向左後方，於超越告訴人所騎乘
    車輛時，本應遵守上開規定，俾利車道上往來車輛駕駛人之
    安全，被告違反上開規定，貿然越過告訴人行駛，致告訴人
    閃避不及，人車倒地，縱然雙方間並未實際發生碰撞，然其
    既違反上開注意義務，其行為自有過失，且其過失行為與告
    訴人人車倒地並受有傷害間，復具有相當因果關係甚明。從
    而，本件車禍乃因被告超車不當所肇致，已甚明確。被告上
    訴意旨所稱係就原判決已論列說明之事項重為爭執，均無可
    採，是被告之上訴無理由，應予駁回。
據上論斷，應依刑事訴訟法第373條、第368條，判決如主文。
本案經檢察官姜長志提起公訴，檢察官何嘉仁到庭執行職務。
中　　華　　民　　國　　109 　年　　4 　　月　　28　　日
                  刑事第四庭    審判長法　官  陳筱珮
                                      法　官  陳玉雲
                                      法　官  邱滋杉
以上正本證明與原本無異。
不得上訴。
                                      書記官  陳淑婷
中　　華　　民　　國　　109 　年　　4 　　月　　28　　日
附錄：本案論罪科刑法條全文
修正前中華民國刑法第284條
因過失傷害人者，處6 月以下有期徒刑、拘役或5 百元以下罰金
，致重傷者，處1 年以下有期徒刑、拘役或5 百元以下罰金。
從事業務之人，因業務上之過失傷害人者，處 1 年以下有期徒
刑、拘役或1 千元以下罰金，致重傷者，處3 年以下有期徒刑、
拘役或2 千元以下罰金。

附件：
臺灣新北地方法院刑事判決
                                    108年度交易字第142號
公　訴　人　臺灣新北地方檢察署檢察官
被　　　告　林愈青　男　45歲（民國00年0月0日生）
                    身分證統一編號：Z000000000號
                    住○○市○○區○○街00巷00弄00○0號4
                      樓之2
上列被告因過失傷害案件，經檢察官提起公訴（107年度偵字第2
2856號），本院判決如下：
    主  文
林愈青犯過失傷害罪，處有期徒刑參月，如易科罰金，以新臺幣
壹仟元折算壹日。
    事  實
一、林愈青於民國107年4月18日上午10時20分許，騎乘車牌號碼
    000-0000號普通重型機車，沿新北市蘆洲區成蘆橋下機車引
    道往環堤大道方向行駛，本應注意超越前車時，應於前車左
    側保持半公尺以上之間隔超過，而依當時天候晴、日間自然
    光線、柏油路面乾燥、無缺陷，亦無障礙物、視距良好等客
    觀行車環境，亦無不能注意之情事，竟疏未注意，未保持兩
    車併行之間隔，即貿然超越同向行駛於前方，由陳梅蘭所騎
    乘車牌號碼000-0000號普通重型機車，致陳梅蘭閃避不及，
    人車倒地，並因而受有左第四根肋骨骨折、雙上肢及左下肢
    擦挫傷、左上肢鈍挫傷等傷害。嗣經警據報到場處理，林愈
    青留在現場，並向到場處理警員坦承為肇事者而自首接受裁
    判。
二、案經陳梅蘭訴由新北市政府警察局蘆洲分局報告臺灣新北地
    方檢察署檢察官偵查起訴。
    理  由
壹、程序部分：
    被告以外之人於審判外之陳述，雖不符刑事訴訟法第159 條
    之1 至第159條之4之規定，而經當事人於審判程序同意作為
    證據，法院審酌該言詞陳述或書面陳述作成時之情況，認為
    適當者，亦得為證據。刑事訴訟法第159 條之5第1項定有明
    文。茲查本判決所引用關於供述之卷證資料，除原已符刑事
    訴訟法第159條之1至第159條之4規定及法律另有規定等傳聞
    法則例外規定，而得作為證據外，其餘關於供述之卷證資料
    之證據能力，公訴人、被告林愈青均於本院審理時表示同意
    有證據能力（見本院108 年11月28日審判筆錄第14頁），本
    院審酌上開證據資料製作時之情況，尚無違法不當及證明力
    明顯過低之瑕疵，亦認為以之作為證據應屬適當；而本判決
    其餘所依憑判斷之非供述證據，本院亦查無有何違反法定程
    序取得之情形，且各該證據均經本院於審判期日依法進行證
    據之調查、辯論，被告於訴訟上之防禦權，已受保障，故該
    等證據資料均有證據能力。
貳、實體部分：
  認定犯罪事實所憑之證據及理由：
    訊據被告林愈青固坦承有於前揭時、地，騎乘機車行經該處
    ，且於其超越告訴人陳梅蘭所騎乘機車時，告訴人即人車倒
    地，並受有上開傷害之事實，然矢口否認涉有何上開犯行，
    辯稱：伊沒有撞到告訴人，是告訴人自己跌倒等語。經查：
    ⒈被告於前揭時、地，騎乘機車行經該處時，見告訴人騎乘
      機車在其同向右前方，即欲自告訴人左側超車，於行至告
      訴人左側車身時，被告為閃避告訴人即向左偏，導致被告
      機車磨到左側橋墩，告訴人亦自摔倒地，嗣警方據報後，
      到場處理時，被告未否認肇事，並接受警方實施呼氣酒精
      濃度測試之事實，業據被告於警詢及偵訊時坦承不諱（見
      偵卷第11頁、第97頁至第98頁），核與證人即告訴人陳梅
      蘭於警詢、偵訊時（見偵卷第13頁、第85頁至第86頁、本
      院交易卷第32頁至第33頁）、證人即現場處理警員周婉盈
      、陳威宏、承辦警員蕭富元於本院審理時（見本院交易卷
      第97頁至第98頁、第137頁、第139頁、第141頁、第142頁
      ）證述之情節大致相符，並有新光吳火獅紀念醫院107年4
      月18日乙種診斷證明書、新北市政府警察局蘆洲分局道路
      交通事故當事人酒精測定紀錄表、肇事人自首情形紀錄表
      、道路交通事故現場圖、道路交通事故現場調查報告表㈠㈡
      、新北市政府車輛行車事故鑑定委員會鑑定意見書、新北
      市政府交通局108 年9月11日函各1份（見偵卷第21頁、第
      23頁、第33頁、第41頁至第47頁、第115頁至第116頁、本
      院交易卷第77頁），及現場及車損照片共16紙（見偵卷第
      49頁至第63頁）、被告所提供車牌號碼000-0000號重型機
      車照片共23 張（見本院交易卷第37頁至第69頁、第105頁
      第115頁）在卷可稽，此部分事實洵堪認定。
    ⒉又告訴人於警詢、偵訊及本院準備程序時，固然均指稱其
      係因被告機車右把手，撞到其機車左把手，導致其重心不
      穩倒地等語（見偵卷第13頁、第86頁、本院交易卷第32頁
      至第33頁），然此為被告所否認，並辯稱其機車並未與告
      訴人所騎乘機車發生碰撞等語，然查，本案事故現場並無
      監視器設備可供調閱乙節，有新北市政府警察局蘆洲分局
      107 年8月1日新北警蘆刑字第1073505687號函暨所檢附職
      務報告1 份（見偵卷第73頁至第79頁），是以，本件尚無
      監視器畫面可資認定被告所騎乘機車與告訴人所騎乘機車
      在案發時確有發生擦撞之事實。而觀諸卷附現場及車損照
      片共16紙（見偵卷第49頁至第63頁）及被告所提供車牌號
      碼000-0000號重型機車照片共23張（見本院交易卷第37頁
      至第69頁、第105頁第115頁），僅得見告訴人車輛倒地時
      之刮擦痕，並無被告或告訴人機車把手擦撞或碰觸之痕跡
      ，是本件尚難以告訴人個人單方面之指述，即遽認案發當
      時被告所騎乘機車車頭或右把手，有與告訴人所騎乘機車
      左把手發生擦撞，是被告辯稱案發當時其機車並未與告訴
      人所騎乘機車發生擦撞等語，尚非不足採信。復參酌被告
      於偵訊時供稱：伊騎在告訴人左側，但告訴人一直往左靠
      ，伊要閃避告訴人，機車就磨到橋墩，告訴人就嚇到自己
      摔倒等語（見偵卷第98頁），從而，本件應認係因被告騎
      乘機車欲自告訴人左側超車時，未保持半公尺以上之安全
      間隔，兩車雖未發生碰撞，然因兩車距離甚近，告訴人因
      而閃避不及，自摔並人車倒地，並受有上開傷害，方與事
      實相符。
    ⒊按超越時應顯示左方向燈並於前車左側保持半公尺以上之
      間隔超過，行至安全距離後，再顯示右方向燈駛入原行路
      線，道路交通安全規則第101 條第1項第5款後段定有明文
      。是被告騎乘車輛原行駛在告訴人同向左後方，於超越告
      訴人所騎乘車輛時，本應遵守上開規定，俾利車道上往來
      車輛駕駛人之安全，被告違反上開規定，貿然越過告訴人
      行駛，致告訴人閃避不及，人車倒地，縱然雙方間並未實
      際發生碰撞，然其既違反上開注意義務，其行為自有過失
      ，且其過失行為與告訴人人車倒地，並受有傷害間，復具
      有相當因果關係甚明。
    ⒋至被告於本院準備程序時辯稱：當時伊要下成蘆橋時，伊
      在告訴人左後方，距離約莫3、40 公尺時，告訴人自己跌
      倒，伊根本不可能與告訴人發生碰撞云云（見本院交易卷
      第30頁），核與被告於警詢及偵訊時供稱：告訴人行駛在
      伊右前方，伊要從告訴人左側騎過去時，告訴人一直往左
      靠，伊因為要閃告訴人，機車就磨到橋墩，但伊所騎乘機
      車並未與告訴人發生碰撞，是告訴人自己嚇到跌倒等語（
      見偵卷第11頁、第98頁）不符，是被告前後翻異其詞，其
      此部分供述已難盡信。而依卷附道路交通事故現場圖，告
      訴人所騎乘機車倒地後，前車輪靠近左側橋墩，後車輪則
      距離左側橋墩約0.4公尺，有上開現場圖1紙（見偵卷第41
      頁）在卷可憑，則倘若確如被告所辯，告訴人係在伊前方
      3、40 公尺處跌倒，然告訴人倒地位置距離左側橋墩甚近
      ，已無空間可供機車通行，被告又何以能自告訴人左側越
      過，並導致其所騎乘機車磨到左側橋墩？被告此部分所辯
      ，顯與現場狀況不符，應係臨訟卸詞，不足採為有利於被
      告犯罪事實之認定。
    ⒌綜上，被告騎乘機車越過告訴人所騎乘車輛時，未保持足
      夠之安全間隔，導致告訴人閃避不及，人車倒地，並受有
      事實欄所載傷害，其行為自有過失，且其過失行為與告訴
      人所受傷勢復具有相當因果關係，其所犯過失傷害罪，事
      證明確，犯行洵堪認定，應依法論科。
  論罪科刑：
    ㈠按行為後法律有變更者，適用行為時之法律。但行為後之
      法律有利於行為人者，適用最有利於行為人之法律。刑法
      第2 條第1項定有明文。經查，被告於行為後，刑法第284
      條規定業於108年5月29日修正公布，並自同月31日生效施
      行，修正前刑法第284條規定：「因過失傷害人者，處6月
      以下有期徒刑、拘役或5百元以下罰金，致重傷者，處1年
      以下有期徒刑、拘役或5百元以下罰金（第1項）。從事業
      務之人，因業務上之過失傷害人者，處1 年以下有期徒刑
      、拘役或1千元以下罰金，致重傷者，處3年以下有期徒刑
      、拘役或2 千元以下罰金（第2項）。」修正後刑法第284
      條則規定：「因過失傷害人者，處1 年以下有期徒刑、拘
      役或10 萬元以下罰金；致重傷者，處3年以下有期徒刑、
      拘役或30萬元以下罰金。」，經比較新舊法結果，修正後
      刑法第284 條規定雖刪除業務過失傷害罪及業務過失致重
      傷罪之處罰，不區分普通過失與業務過失，而由法官依具
      體個案違反注意義務之情節，量處適當之刑，然已將過失
      傷害罪及過失致重傷罪之法定刑分別提高為「1 年以下有
      期徒刑、拘役或10 萬元以下罰金」、「3年以下有期徒刑
      、拘役或30萬元以下罰金」，自以修正前刑法第284條第1
      項前段規定對被告較為有利，依刑法第2條第1項前段規定
      ，被告所犯過失傷害犯行部分仍應適用行為時即修正前刑
      法第284條第1項前段規定。是核被告所為，係犯修正前刑
      法第284條第1項前段之過失傷害罪。
    ㈡又被告肇事後，在犯罪未被有偵查權之機關或公務員發覺
      前，即主動向據報前往現場處理之警員表明係肇事者，而
      自首接受裁判，有道路交通事故肇事人自首情形記錄表（
      見偵卷第33頁）在卷可稽，堪認被告符合自首之要件，爰
      依刑法第62條前段之規定減輕其刑。
    ㈢爰審酌被告未能確實遵守交通規則，肇致本件交通事故，
      並造成告訴人受有前揭傷害，所為應予非難；兼衡其素行
      、高中畢業之智識程度、家庭經濟狀況小康（見偵卷第 9
      頁），暨其違反注意義務之程度及情節、告訴人所受傷勢
      非輕，被告犯後始終否認犯行，且未與告訴人達成和解，
      態度非佳等一切情狀，量處如主文所示之刑，並諭知易科
      罰金之折算標準，以示儆懲。
據上論斷，應依刑事訴訟法第299條第1項前段，刑法第2條第1項
前段、第41 條第1項前段、第62條，修正前刑法第284條第1項前
段，刑法施行法第1條之1，判決如主文。
本案經檢察官姜長志偵查起訴，由檢察官王家春到庭執行公訴。
中　　華　　民　　國   109    年    1     月     7    日
                  刑事第十八庭  法  官  鄭淳予
上列正本證明與原本無異。
如不服本判決，應於判決送達後10日內敘明上訴理由，向本院提
出上訴狀（應附繕本），上訴於臺灣高等法院。其未敘述上訴理
由者，應於上訴期間屆滿後20日內向本院補提理由書「切勿逕送
上級法院」。
                                書記官  戴韶儀
中　　華　　民　　國　 109　　年　　1 　　月　　8 　　日
附錄本案論罪科刑法條全文：
修正前中華民國刑法第284條
（過失傷害罪）
因過失傷害人者，處6 月以下有期徒刑、拘役或5 百元以下罰金
，致重傷者，處1 年以下有期徒刑、拘役或5 百元以下罰金。
從事業務之人，因業務上之過失傷害人者，處 1 年以下有期徒
刑、拘役或1 千元以下罰金，致重傷者，處3 年以下有期徒刑、
拘役或2 千元以下罰金。